臺灣臺南地方法院民事判決
110年度重訴字第320號
原      告  吳麗英  
訴訟代理人  呂承育律師
追加原告    吳冠蓉  
            吳莉滿  

            吳芳誼  

            吳秀蓁  
被      告  吳政賢  
訴訟代理人  林俐伶律師
上列當事人間請求給付買賣價金事件，本院於民國111年3月16日
言詞辯論終結，判決如下：
    主    　文
原告之訴及假執行之聲請均駁回。
訴訟費用由原告吳麗英負擔。
    事實及理由
一、按繼承人自繼承開始時，除本法另有規定外，承受被繼承人
    財產上之一切權利、義務；繼承人有數人時，在分割遺產前
    ，各繼承人對於遺產全部為公同共有；公同共有物之處分及
    其他之權利行使，除法律另有規定外，應得公同共有人全體
    之同意，民法第1148條第1項前段、第1151條、第828條第3
    項定有明文。次按訴訟標的對於數人必須合一確定而應共同
    起訴，如其中一人或數人拒絕同為原告而無正當理由者，法
    院得依原告聲請，以裁定命該未起訴之人於一定期間內追加
    為原告；逾期未追加者，視為已一同起訴，民事訴訟法第56
    條之1第1項定有明文。又公同共有債權人起訴請求債務人履
    行債務，係公同共有債權之權利行使，非屬回復公同共有債
    權之請求，尚無民法第821條規定之準用；而應依同法第831
    條準用第828條第3項規定，除法律另有規定外，須得其他公
    同共有人全體之同意，或由公同共有人全體為原告，其當事
    人之適格始無欠缺（最高法院104年度第3次民事庭會議意旨
    參照）。另原告依上開規定聲請法院裁定命追加當事人，被
    追加當事人拒絕同為原告時，須追加結果與該拒絕之人本身
    之法律上利害關係相衝突，亦即將使該拒絕之人在私法上之
    地位，受不利益之影響者，始得謂其拒絕有正當理由，至原
    告主張之權利是否存在係實體上問題，須經調查後方能確知
    ，被追加當事人不得因之拒絕同為原告(最高法院93年度台
    抗字第406號、109年度台抗字第1215號裁定參照)。查原告
    吳麗英(下逕稱其名)本件起訴主張之原因事實，屬公同共有
    債權之權利行使，除被告吳政賢(下逕稱其名)因法律上利害
    關係相衝突以外，揆諸首揭說明，應由公同共有人全體為原
    告，其當事人之適格始無欠缺。又訴外人吳進旺(下逕稱其
    名)於民國110年3月18日死亡，其繼承人除吳麗英、吳政賢
    外，尚有吳冠蓉、吳莉滿、吳芳誼、吳秀蓁等4人(下稱吳冠
    蓉等4人)乙節，有吳進旺除戶謄本、繼承系統表及繼承人戶
    籍謄本在卷可稽，經本院通知吳冠蓉等4人就是否同意追加
    為原告表示意見，吳秀蓁、吳芳誼具狀表示拒絕為原告，然
    吳冠蓉等4人若未追加為原告，將使本件訴訟當事人不適格
    ，從而，吳麗英聲請命吳冠蓉等4人追加為原告，與民事訴
    訟法第56條之1第1項規定並無不合，應予准許，先予敘明。
二、吳麗英起訴主張：臺南市○○區○○段000地號、524地號土地及
    坐落其上門牌號碼臺南市○○區○○路0段00巷00號未保存登記
    建物(下稱系爭土地、系爭房屋，合稱系爭房地)，原為兩造
    父親吳進旺所有，吳進旺於106年10月27日將系爭房地出賣
    予吳政賢，並於106年12月4日辦妥所有權移轉登記。吳麗英
    得知此事後，向吳進旺詢問，吳進旺表示以公告地價新臺幣
    (下同)8,297,300元出售系爭房地予吳政賢。嗣吳進旺於110
    年3月18日過世，經吳麗英調閱吳進旺之永康區農會存簿交
    易明細，發現吳政賢並未將系爭房地買賣價金8,297,300元
    交付予吳進旺。兩造為吳進旺之繼承人，吳進旺出賣系爭房
    地所得價金自應由兩造繼承而公同共有，爰依法提起本訴，
    請求吳政賢給付買賣價金等語。並聲明：吳政賢應給付8,29
    7,300元，及自起訴狀繕本送達翌日起至清償日止，按週年
    利率百分之5計算之利息予兩造公同共有；願供擔保，請准
    宣告假執行(見調字卷第13頁、本院卷第73頁)。
三、吳冠蓉、吳莉滿到庭表示意見與吳麗英相同等語(見本院卷
    第203頁)；吳芳誼、吳秀蓁則表示：對吳進旺將系爭房地出
    賣給被告一事無意見，不願意成為原告等語(見本院卷第163
    、169頁)。
四、吳政賢則以：伊與吳進旺於106年10月27日就系爭房地簽立
    買賣契約，約定系爭土地價金為8,297,300元、系爭房屋價
    金為289,700元，系爭房地價金共8,587,000元，嗣伊分別於
    106年11月13日、同年月16日匯款120萬元及60萬元至吳進旺
    永康區農會帳戶，其餘6,787,000元經吳進旺免除債務，故
    伊於106年11月20日向國稅局繳納贈與稅，106年12月1日向
    地政機關提出納稅證明辦理所有權移轉登記，伊並未積欠系
    爭房地之買賣價金等語置辯。並聲明：原告之訴駁回；如受
    不利判決，願供擔保請准宣告免予假執行(見本院卷第55頁)
    。
五、得心證之理由：
  ㈠吳麗英主張吳進旺出賣系爭房地予吳政賢乙節，為兩造所不
    爭執，並有本院依職權向臺南市永康地政事務所調取之系爭
    土地移轉登記全卷資料；向臺南市政府財政稅務局新化分局
    調取之系爭房屋移轉登記全卷資料(見本院卷第31至53、117
    至125頁)可稽，堪信為真。至吳麗英主張吳政賢並未給付買
    賣價金乙節，為吳政賢所否認，並以前揭情詞置辯，則該部
    分應由吳政賢負舉證責任。
　㈡查吳政賢給付180萬元價金乙節，有吳進旺之永康區農會交易
    明細表為證(見調字卷第57頁)；而吳進旺免除吳政賢6,787,
    000元債務乙節，有財政部南區國稅局新化稽徵所贈與稅繳
    清證明書、贈與稅申報全卷資料可稽(見本院卷第57頁、第1
    29至158頁)，並經承辦地政士王建和到庭結證稱：我以前就
    認識吳進旺，我家以前在賣鴿子飼料，吳進旺以前有在賽鴿
    ，吳政賢我不熟。本件是吳進旺、吳政賢來找我，吳進旺說
    要把系爭房地辦給吳政賢，以買賣的方式，賣的金額按公告
    現值，吳進旺問吳政賢能付多少，吳政賢說了一個金額，吳
    進旺說剩下的要辦免除債務，所以我就幫他們辦了免除債務
    的稅務申報，還有系爭房地的移轉登記。我有跟吳進旺說什
    麼叫免除債務，有說免除債務要繳贈與稅，也有跟他說二親
    等間的買賣如果沒有支付價金證明，也要繳贈與稅，我告訴
    他們相關規定，吳進旺叫我做免除債務，他們叫我怎麼做，
    我受委任就怎麼進行等語明確（見本院卷第264、265頁）。
    是吳政賢主張系爭房地買賣價金業經一部分支付、一部分免
    除乙節，應屬有據。
  ㈢準此，吳麗英主張吳政賢應給付8,297,300元及自起訴狀繕本
    送達翌日起至清償日止，按週年利率百分之5計算之利息予
    兩造公同共有，洵屬無據，應予駁回。
六、綜上所述，吳麗英依繼承及買賣契約之法律關係，請求吳政
    賢給付8,297,300元及自起訴狀繕本送達翌日起至清償日止
    ，按週年利率百分之5計算之利息予兩造公同共有，為無理
    由，應予駁回。又原告之訴既經駁回，其假執行之聲請亦失
    所附麗，應併予駁回。
七、本件事證已臻明確，兩造其餘攻擊防禦方法，經本院審酌後
    核於本判決結果不生影響，爰不一一論述，併此敘明。
八、訴訟費用之依據：民事訴訟法第78條。　　　
中　　華　　民　　國　　111 　年　　 3　　月　　30　　日
                  民事第三庭   法    官　王淑惠
以上正本係照原本作成。
如對本判決上訴，須於判決送達後20日內向本院提出上訴狀。
如委任律師提起上訴者，應一併繳納上訴審裁判費。
中　　華　　民　　國　　111 　年　　 3　　月　　30　　日
                               書 記 官  洪凌婷